【裁判字號】    89,易,2093
【裁判日期】    891226
【裁判案由】    詐欺
【裁判全文】
臺灣桃園地方法院刑事判決                        八十九年度易字第二九三號
    公訴人  臺灣桃園地方法院檢察署檢察官
    被  告  丁○○
右列被告因詐欺案件，經檢察官提起公訴（八十九年度偵字第四三０四號），本院判
決如左：
    主  文
丁○○無罪。
    理  由
一、本件公訴意旨略以：被告丁○○意圖為自己不法所有，於民國（下同）八十七年
    十月初經友人介紹，在台北市○○○路與杭州南路口附近某處，佯以向告訴人甲○○借貸新台幣（下同）二十五萬元，提供其所有Ｔ２─２０１０號自用小客車
    供質押，並簽立汽車買賣合約書、買賣切結書、委託切結書、切結書及收據連同
    行照、新領牌照證明書、貨物稅完稅證及車鑰匙交付與告訴人甲○○，雙方言明
    借貸期限為六月，期限經過後若被告未能還款，即將該車過戶與告訴人甲○○，
    致告訴人甲○○不疑有他，如數交付借貸。詎事後被告竟將該車謊報遺失，致該
    車之使用人即告訴人甲○○之妻丙○○為警逮捕，告訴人甲○○始知受騙，因認
    被告涉有刑法第三百三十九條第一項之詐欺取財罪嫌云云。
二、按「犯罪事實應依證據認定之，無證據不得推定其犯罪事實」，刑事訴訟法第一
    百五十四條定有明文。
三、訊據被告決否認右揭犯行，辯稱：伊當時因急需現金週轉，始配合自稱「盧先生
    」之人，由伊出面以附條件買賣方式購入該自用小客車乙輛，再交由「盧先生」
    持以轉賣第三人換取現金，並由「盧先生」簽發面額七十萬元之本票乙紙予伊以
    為擔保，惟伊簽妥該自用小客車之空白買賣契約書、收據等文件後，「盧先生」
    即避不見面，並避尋不著，伊不得已始將該自用小客車報警失竊，惟伊並不認識
    甲○○本人，亦未持該自用小客車向甲○○借貸二十五萬元過等語。經查：上開
    自用小客車乙輛係被告於八十八年九月間，出面向日產汽車公司板橋分公司業務
    人員乙○○以附條件買賣之方式購得乙節，業據被告迭次於本院審理時供述明確
    ，核與證人即乙○○於本院審理時證稱「....，我在八十七年間在板橋日產汽車
    公司上班，我當時曾賣一輛自小客車給被告，當時我賣車給他時整個過程均是我
    跟被告接洽，看車時只有被告一人，.... （見本院卷八十九年十二月十二日筆
    錄）」等語相符，復有上開自用小客車之行車執照影本乙紙及汽車新領牌照登記
    書影本乙紙，在卷可稽，應堪認定。惟被告之所以於右揭時地購入上開自用小客
    車乙輛，係因其當時經營旅行社業務急需現金週轉，始不得已配合「盧先生」佯
    向日產公司購入該自用小客車乙輛，卻係為將之轉賣第三人換取現金應急，且事
    後交車時係由被告與「盧先生」一同前去，並由「盧先生」交付上開七十萬元之
    本票乙紙予被告以為擔保，而被告則於同日將該自用小客車乙輛交予「盧先生」
    以為轉賣換取現金等情，亦據被告迭次於偵查中及本院審理時供承明確，並核與
    證人即上開旅行社股東之一謝雅鈴於本院審理時證稱「我們當時是股東一同經營
    旅行社，當時旅行社經營不善財務困難，被告為了籌錢才找盧先生用分期付款買
    車的方式籌錢所以這件是我知道，盧先生告訴他說他出十七萬元頭期款給被告，
    再由被告出八萬元，由被告出面出名買這輛車，以後分期付款由被告去繳，可是
    被告買這輛車後要交給盧先生去轉賣換現金，不管賣多少盧先生抽百分之五，我
    沒有跟被告去把這部車交給盧先生，車後來有沒有賣掉我不知道，賣車的錢至今
    仍未收到，看車時我有看到盧先生親手交壹張七十萬元本票給被告，用來擔保賣
    車的款項（見本院卷八十九年九月二十六日筆錄）」等語、證人乙○○於本院審
    理時證稱「....，交車時有一位我不認識的人跟被告一起來，那個人約三十幾歲
    ，後來交車時我是將車交給被告，我有看到那一個人開車走，我不知道被告有沒
    有一起走，這部車是被告分期付款的，被告的分期付款有沒有繳我不知道，他的
    頭期款是二十幾萬元，這筆錢是被告給我的，.... （見本院卷八十九年十二月
    十二日筆錄）」等語，均相符合，並有被告所提出「盧先生」所交付用以擔保轉
    賣上開自用小客車所應交付被告款項之七十萬元本票影本乙紙可佐，則被告於右
    揭時地購入上開自用小客車乙輛後，確已於同日將之交付予「盧先生」用以轉賣
    第三人換取現金乙情，亦堪認定。雖告訴人甲○○迭次於偵查中及本院審理時均
    稱上開自用小客車係被告於八十七年十月初，在台北市○○○路與杭州南路口附
    近，親自持向其借貸二十五萬元後，交予其用以擔保用者云云，惟告訴人甲○○
    此部分所述，不僅業據被告本人迭次於偵查中及本院審理時堅決否認在卷，亦核
    與證人張雅玲、乙○○二人上開證述之情節不符，有如上述，且證人即告訴人甲○○之妻丙○○於警訊中證稱「（你是否知道甲○○是如何取得自小客Ｔ２─２
    ０１０號？借你時有無說過？）我不知道，借我時甲○○只說該Ｔ２─２０１０
    號自小客是車主欠他（甲○○）朋友（不知名）的錢，所以該車目前由他（甲○○）開，而暫時借我開（見八十八年度偵字第四五二號卷第四頁）」等語，亦核
    與告訴人甲○○上開指訴之情節不符，是上開自用小客車乙輛顯非由被告本人親
    自交付予告訴人甲○○乙情，亦堪認定。雖證人丙○○事後於偵查中及本院審理
    時均改稱上開自用小客車係被告持向告訴人甲○○借貸用以質押者云云，惟不僅
    核與其本人先前於警訊中證述情節不符，亦為被告迭次於偵查中及本院審理時所
    堅決否認在卷，應係證人丙○○事後迴護告訴人甲○○之詞，不足採信。再者，
    告訴人甲○○所提出上開自用小客車之買賣契約書影本、切結書影本、委託書影
    本及收據影本各乙紙等文件，雖經被告於本院審理時坦承確為其所親簽填寫者，
    而堪認定，惟被告辯稱上開文件係其簽予「盧先生」者，用以辦理上開自用小客
    車之轉賣第三人手續用，惟其並未持向告訴人甲○○借貸二十五萬元等語，並經
    證人張雅玲、乙○○二人於本院審理時證述綦詳，有如上述，則告訴人甲○○之
    持有上開自用小客車乙輛及上開文件，顯非出自被告本人親自交付者，而係由「
    盧先生」或另有第三人交付予告訴人朱翼准使用，至為顯然，且告訴人甲○○迭
    次於偵查中及本院審理時均指稱其交付上開二十五萬元予被告時，有一林姓及趙
    姓男子在場，惟告訴人甲○○於本院審理時亦始終未指提出該林姓及趙姓男子之
    年籍、住居所等資料供本院傳訊到院作證，又上開文件若果係被告於右揭時地向
    告訴人甲○○借貸二十五萬元時所交付者，並用以擔保六個月後被告未能清償時
    過戶之用云云，惟告訴人甲○○不僅未曾提出被告向其借得上開二十五萬元後，
    該如何及何時清償完畢之證明（如借貸契約書等），而僅由告訴人甲○○個人於
    偵查中及本院審理時指稱被告應於借貸後六個月清償完畢云云，並提出上開二十
    五萬元之收據乙紙而已，且經本院檢視上開文件上所載內容，亦僅有被告個人之
    簽名、住址、身分證統一編號及指印等記載而已，而未見告訴人甲○○個人簽名
    、蓋印其上，而上開文件上亦均未載有簽約日期或被告需六個月後清償（如未清
    償即行辦理過戶）等語，則告訴人甲○○之持有上開文件之來源，已令人生疑，
    另被告與告訴人甲○○間原並不相識，業據被告及告訴人甲○○二人於本院審理
    時供述相符，且上開自用小客車乙輛係經被告以附條件買賣之方式購得者，而被
    告借貸六個月後縱未能清償完畢，上開自用小客車之附條件清償期限仍未期滿，
    即六個月後上開自用小客車仍屬無法辦理過戶等情，亦為告訴人甲○○所事先明
    知，則告訴人甲○○焉有可能在此情形下，仍借貸高達二十五萬元之現金予屬初
    次見面之被告之可能，是告訴人甲○○指稱上開自用小客車及文件均係被告於右
    揭時地向其借貸二十五萬元後所交付用以擔保者云云，應不足採信。至於該二十
    五萬元之收據乙紙，既係被告預先簽予「盧先生」用以辦理上開自用小客車乙輛
    之轉賣第三人用者，既據本院認定如上，而告訴人甲○○復未能提出其他積極事
    證足資證明其確有於右揭時地借款二十五萬元予被告本人，且被告亦迭次於偵查
    中及本院審理時供稱其僅收得「盧先生」所交付上開七十萬元之本票而已，並未
    曾因轉賣上開自用小客車乙輛而獲取任何現金等語，亦核與證人張雅玲於本院審
    理時證述情節相符，是僅憑該紙二十五萬元之收據乙紙，自不足憑此逕為認定被
    告確有於右揭時地向告訴人甲○○借得二十五萬元之依據，至為灼然。又被告若
    果於右揭時地曾持上開自用小客車乙輛及上開文件向告訴人甲○○借貸二十五萬
    元乙情，則在上開自用小客車之附條件清償期限到期前，上開自用小客車乙輛仍
    屬登記在被告個人名下，被告仍屬名義上之所有人，則被告焉有於上開二十五萬
    元債務清償完畢前，即向警政機關報稱上開自用小客車乙輛遭竊，而另涉誣告告
    訴人朱翼准（或上開自用小客車乙輛之使用人）之犯罪，並同時必遭告訴人甲○○告訴其詐欺取財犯罪，而招致誣告、詐欺取財二罪攬身之可能，是被告主觀上
    係交付上開自用小客車乙輛及簽名上開文件予「盧先生」，用以轉賣第三人換取
    現金乙情，且被告並未曾向告訴人甲○○借貸上開二十五萬元，亦不知上開自用
    小客車乙輛已由告訴人甲○○取得等情，應堪認定。綜上所述，被告於右揭時地
    購入上開自用小客車乙輛後，為轉賣第三人換取現金應急，即將上開自用小客車
    乙輛交予「盧先生」，並於其後一星期左右，再由其親自簽署上開文件後交予「
    盧先生」用以轉賣上開自用小客車乙輛，而案發前未曾見過告訴人甲○○，亦未
    曾持上開自用小客車乙輛及上開文件向告訴人甲○○借貸二十五萬元等情，既堪
    認定，此外，復查無其他積極事證足資證明被告確有公訴人所指上開詐欺取財之
    犯行，自屬不能證明被告犯罪，應依刑事訴訟法第三百零一條第一項之規定，諭
    知無罪之判決。至於被告與「盧先生」於右揭時地一同向日產公司佯稱購入上開
    自用小客車乙輛，致日產公司因之陷於錯誤，而交付上開自用小客車乙輛予被告
    ，惟被告即於同日將之交付「盧先生」持以轉賣第三人換取現金，而共同涉有詐
    欺取財及違反動產擔保交易法等犯嫌，則屬二事，亦與本案無關，應由臺灣桃園
    地方法院檢察署檢察官另案偵查，附此敘明。
據上論斷，應依刑事訴訟法第三百零一條第一項，判決如主文。
本案經檢察官魏雯祈到庭執行職務。
中      華      民      國      八十九      年    十二    月  二十六  日
                          臺灣桃園地方法院刑事第四庭
                              法  官  林 晏 鵬
右正本證明與原本無異。
如不服本判決，應於判決送達後十日內向本院提出上訴狀( 應附繕本 )，上訴於
臺灣高等法院。
                               書記官  張 雅 慧
中        華        民        國   八十九   年   十二   月    二十八    日


司法院資訊處製作；財團法人民間司法改革基金會備份。
